---
title: "Proyecto I: Visualización de datos climáticos"
author: "Sara Alvarado Siles"
output: html_document
---

### Paso 1
Cargar librerias

> library(dplyr)  
  library(ggplot2)  
  library(hrbrthemes)  
  library(ggpubr)  
  library(tidyverse)  
  library(lubridate)

```{r, echo=FALSE}
#cargar librerias
library(dplyr)
library(ggplot2)
library(hrbrthemes)
library(ggpubr)
```

### Paso 2 

Importar a R los datos, organizados de forma requerida.  

> datos_climaticos <-   read.csv("Liberia_datos_climaticos.csv", na.strings = "")

```{r, echo=FALSE}
### Importar a R los datos
datos_climaticos <- read.csv("Liberia_datos_climaticos.csv", na.strings = "")
```

### Paso 3
Visualizar los primeros datos del documento

> slice_head(datos_climaticos, n = 5)

```{r, echo=FALSE}
#primeros datos
slice_head(datos_climaticos, n = 5)
```

### Paso 4
Visualizar las dimensiones del documento

>dim(datos_climaticos)

```{r, echo=FALSE}
#dimensiones del documento
dim(datos_climaticos)
```
Aqui hay _9306_ filas y _3_ columnas

### Paso 5 
Comprobar si hay celdas vacias

> datos_climaticos[!complete.cases(datos_climaticos),]  

```{r, echo=FALSE}
#comprobar si hay celdas vacias
datos_climaticos[!complete.cases(datos_climaticos),]

```
### Paso 6
Eliminar los NA 

> newdatos_climaticos <- na.omit(datos_climaticos)

```{r, echo=FALSE}
#eliminar NA
newdatos_climaticos <- na.omit(datos_climaticos)
```

### Paso 7 
Comprobar que se hallan hecho los cambios

> newdatos_climaticos[!complete.cases(newdatos_climaticos),]

```{r, echo=FALSE}
#ver los cambios
newdatos_climaticos[!complete.cases(newdatos_climaticos),]
```
### Paso 8
Cambiar los nombres de las columnas mediante rename()

> newdatos_climaticos <-  
    newdatos_climaticos %>%  
    rename(fecha =  ï..Date,)
  
```{r, echo=FALSE}
# Cambio de nombre de la columna mediante rename()
newdatos_climaticos <-
  newdatos_climaticos %>%
  rename(fecha =  ï..Date,)
```
### Paso 9
Conversión de una columna a tipo Date 

> newdatos_climaticos <-  
    newdatos_climaticos %>%  
    mutate(fecha = as.Date(fecha, format = "%d/%m/%Y"))

```{r, echo=FALSE}
# Conversión de una columna a tipo Date 
newdatos_climaticos <-
    newdatos_climaticos %>%
    mutate(fecha = as.Date(fecha, format = "%d/%m/%Y"))

```

### Paso 10
Ver de nuevo los datos

>str(newdatos_climaticos) 

```{r, echo=FALSE}
#ver los cambios
str(newdatos_climaticos)
```

### Paso 11
Generar los histogramas de las 6 variables solicitadas

>_#Histograma en facets_   
>ggplot(newdatos_climaticos,  
       aes(x = Valor, colour = Indicador))+  
  geom_histogram() +  
  facet_wrap(~Indicador, nrow = 2, scale = "free")+  
  ggtitle("Datos climáticos de la estación Liberia, Guanacaste",
  subtitle="Del 1 de enero del 2015 al 31 de marzo del 2019")+  
  xlab("Frecuencia") +  
  ylab("Valores")
  
```{r, echo=FALSE}
#Histogramas 
ggplot(newdatos_climaticos,
       aes(x = Valor, colour = Indicador)) +
  geom_histogram() +
  facet_wrap( ~ Indicador, nrow = 2, scale = "free") +
  ggtitle("Datos climáticos de la estación Liberia, Guanacaste",
  subtitle="Del 1 de enero del 2015 al 31 de marzo del 2019")+
  xlab("Frecuencia") +
  ylab("Valores")
```

### Paso 12 

Calcular promedios mensuales de la temperatura, humedad relativa, velocidad del viento e irradiacion.

>_#Calcular promedios mensuales_  
promd <- newdatos_climaticos %>%  
    filter(Indicador == "Temperatura" | Indicador == "Humedad" | Indicador == "Velocidad" | Indicador == "Irradiacion") %>%  
    group_by(Indicador, mes = format(fecha,"%m") ) %>%  
    summarize(mean_1=mean(Valor))
    
```{r, echo=FALSE}
#promedios mensuales
promd <- newdatos_climaticos %>%
    filter(Indicador == "Temperatura" | Indicador == "Humedad" | Indicador == "Velocidad" | Indicador == "Irradiacion") %>%
    group_by(Indicador, mes = format(fecha,"%m") ) %>%
    summarize(mean_1=mean(Valor))
```
### Paso 13
Convertir a números los datos

> promd$mes <- as.numeric(promd$mes)

```{r, echo=FALSE}
#convertir a datos
promd$mes <- as.numeric(promd$mes)

```
### Paso 14
Gráfico de promedios mensuales de las 4 variables solicitadas

>_#Grafico promedios mensuales_   
ggplot(promd,  
    aes(x = mes, y = mean_1, colour = Indicador))+  
   geom_line() +  
   facet_wrap(~Indicador, nrow = 2, scale = "free")+  
   scale_x_continuous(breaks = seq(1, 12, 1))+  
   ggtitle("Promedios mensuales de la estacion de Liberia",  
    subtitle="Del 1 de enero del 2015 al 31 de marzo del 2019")+  
   xlab("Mes") +  
   ylab("Valores")

```{r, echo=FALSE}
#grafico de promedios mensuales
ggplot(promd,
       aes(x = mes, y = mean_1, colour = Indicador))+
  geom_line() +
  facet_wrap(~Indicador, nrow = 2, scale = "free")+
  scale_x_continuous(breaks = seq(1, 12, 1))+
  ggtitle("Promedios mensuales de la estacion de Liberia",
  subtitle="Del 1 de enero del 2015 al 31 de marzo del 2019")+
  xlab("Mes") +
  ylab("Valores")
```

### Paso 15
Calcular la suma de lluvia y evapotranpiración

>_#Calcular suma_   
suma <- newdatos_climaticos %>%  
  filter(Indicador == "Lluvia" | Indicador == "Evapotranspiracion") %>%  
  group_by(Indicador, mes = format(fecha,"%m") ) %>%  
  summarize(sum_1=sum(Valor))
  
```{r, echo=FALSE}
###suma lluvia y evapotranpiracion
   suma <- newdatos_climaticos %>%
  filter(Indicador == "Lluvia" | Indicador == "Evapotranspiracion") %>%
  group_by(Indicador, mes = format(fecha,"%m") ) %>%
  summarize(sum_1=sum(Valor))
```

### Paso 16
Convertir a números los datos

> suma$mes <- as.numeric(suma$mes)

```{r, echo=FALSE}
#convertir a numero los datos
 suma$mes <- as.numeric(suma$mes)

```
### Paso 17
Crear un gráfico de la suma de lluvia y evapotranspiración

>_#Gráfico de la suma_   
ggplot(suma,  
       aes(x = mes, y = sum_1, colour = Indicador))+  
  geom_line() +  
  facet_wrap(~Indicador, nrow = 2, scale = "free")+  
  scale_x_continuous(breaks = seq(1, 12, 1))+  
  ggtitle("Suma de valores de la lluvia y evapotranspiracion en la estación Liberia",  
  subtitle="Del 1 de enero del 2015 al 31 de marzo del 2019")+  
  xlab("Mes") +  
  ylab("Valores")
  
```{r, echo=FALSE}
#grafico de la suma de lluvia y evapotranpiracion
ggplot(suma,
       aes(x = mes, y = sum_1, colour = Indicador))+
  geom_line() +
  facet_wrap(~Indicador, nrow = 2, scale = "free")+
  scale_x_continuous(breaks = seq(1, 12, 1))+
  ggtitle("Suma de valores de la lluvia y evapotranspiración en la estación Liberia",
  subtitle="Del 1 de enero del 2015 al 31 de marzo del 2019")+
  xlab("Mes") +
  ylab("Valores")
```

### Paso 18
Gráfico de nube de puntos de las 6 variables

>_#Gráfico de nube de puntos_   
ggplot(newdatos_climaticos,  
       aes(x = fecha, y = Valor, colour = Indicador))+  
  geom_point() +  
  facet_wrap(~Indicador, nrow = 2, scale = "free")+  
  ggtitle("Valores de la suma de lluvia y evapotranspiracion",  
  subtitle="Del 1 de enero del 2015 al 31 de marzo del 2019")+  
  xlab("Años") +  
  ylab("Valores")

```{r, echo=FALSE}
#gráfico de nube de puntos 
ggplot(newdatos_climaticos,
       aes(x = fecha, y = Valor, colour = Indicador))+
  geom_point() +
  facet_wrap(~Indicador, nrow = 2, scale = "free")+
  ggtitle("Relacion de variables de datos climaticos de la estación, Liberia",
  subtitle="Del 1 de enero del 2015 al 31 de marzo del 2019")+
  xlab("Años") +
  ylab("Valores")
```

### Paso extra 
PD: Profe, en el proceso de buscar como hacer los gráficos encontré esta forma y se ve bonito, entonces quise ponerlo como un paso extra. Muchas Gracias

> p1 <- ggplot(newdatos_climaticos,  
             aes(x = fecha, y = Valor, colour = Indicador))+  
  geom_point() +  
  facet_wrap(~Indicador, nrow = 2, scale = "free")+  
  ggtitle("Datos climáticos de la estación Liberia, Guanacaste")
 
> p2 <- ggplot(newdatos_climaticos,  
             aes(x = Valor, colour = Indicador))+  
  geom_histogram() +  
  facet_wrap(~Indicador, nrow = 2, scale = "free",  
  subtitle="Del 1 de enero del 2015 al 31 de marzo del 2019")+  
  xlab("Valores") +  
  ylab("Frecuencia")

```{r, echo=FALSE}
p1 <- ggplot(newdatos_climaticos,
             aes(x = fecha, y = Valor, colour = Indicador))+
  geom_point() +
  facet_wrap(~Indicador, nrow = 2, scale = "free")+
  ggtitle("Nubes de puntos de datos climáticos de la estación Liberia, Guanacaste")

p2 <- ggplot(newdatos_climaticos,
             aes(x = Valor, colour = Indicador))+
  geom_histogram() +
  facet_wrap(~Indicador, nrow = 2, scale = "free")+
  ggtitle("Histograma de datos climáticos de la estación Liberia, Guanacaste",
  subtitle="Del 1 de enero del 2015 al 31 de marzo del 2019")+
  xlab("Valores") +
  ylab("Frecuencia")

```

Para ejecutarlo 

> ggarrange(p1, p2, nrow = 2)

```{r, echo=FALSE}
ggarrange(p1, p2, nrow = 2)
```

